【裁判字號】    96,易,6315
【裁判日期】    970129
【裁判案由】    傷害
【裁判全文】
臺灣臺中地方法院刑事判決              96年度易字第6315號
公  訴  人  臺灣臺中地方法院檢察署檢察官
被      告  乙○○
上列被告因傷害案件，經檢察官提起公訴（96年度偵字第26460
號），本院判決如下：
    主    文
乙○○傷害人之身體，處有期徒刑壹年陸月。
    犯罪事實
一、乙○○前於民國（下同）82年間因擄人勒贖、違反毒品危害
    防制條例案件，經法院判處有期徒刑15年、3年、2月，應執
    行有期徒刑16年6月確定，刑期原應至98年8月2日止，經法
    院裁定假釋付保護管束，現假釋中，尚未執行完畢（本件未
    構成累犯），其於假釋期間，猶不知悔改，其與甲○○並不
    相識，僅有數面之緣，因認甲○○曾疑其行竊，復疑甲○○
    與友人吳秀晏有所交情，對甲○○心生不滿，遂基於傷害犯
    意，於96年9月16日13時許，持在臺中縣霧峰鄉○○路31 號
    之6「樹仁綜合大樓」工地拾得之折疊小刀1把，至甲○○新
    購之上址5樓之工地走廊處找甲○○，甲○○見並不相識之
    乙○○，突出現於該處所購新宅之樓梯間走廊處，並當場打
    開折疊小刀，來意不善，遂返身逃跑，乙○○即自甲○○之
    後方刺殺甲○○之背部2刀，致甲○○因而受有左上臂近肩
    處2.5x0.3x3公分及左下背2x0.5x3公分裂傷之傷害，甲○○
    受傷後極力反抗，乙○○所持之折疊小刀因之斷裂掉落於現
    場，甲○○並大聲呼救，適友人吳秀晏上前將乙○○拉開，
    乙○○遂逃離現場，又適現場工地1樓附近有警巡邏臨檢而
    速將甲○○送醫急救，並當場扣得乙○○所用之折疊小刀1
    把。嗣警依甲○○提供之線索，再依吳秀晏當日之行動電話
    通聯紀錄查得乙○○案發前與吳秀晏通聯，而查得乙○○，
    再經甲○○指認乙○○之相片後，而查悉上情。
二、案經甲○○訴由臺中縣警察局霧峰分局報請臺灣臺中地方法
    院檢察署檢察官偵查起訴。
    理    由
一、本案證據能力之說明
    按「被告以外之人於審判外之陳述，雖不符前4條（指刑事
    訴訟法第159條之1至第159條之4）之規定，而經當事人於審
    判程序同意作為證據，法院審酌該言詞陳述或書面陳述作成
    之情況，認為適當者，亦得為證據」，又「當事人、代理人
    或辯護人於法院調查證據時，知有第159條第1項不得為證據
    之情形，而未於言詞辯論終結前聲明異議，視為有前項之同
    意」，刑事訴訟法第159條之5第1項、第2項亦有明文。本件
    被告就檢察官提出之證據之證據能力，均未於言詞辯論終結
    前聲明異議，自視為同意，合先敘明。
二、訊據被告乙○○矢口否認有傷害犯行，辯稱：我想要理論所
    以走靠近，江先生（指甲○○）就一直倒退，然後江先生出
    手想要打我，我就正面抱住江先生，然後兩個人就跌在地上
    滾來滾去。‥‥我去找江先生的時候，在工地是有撿到1把
    小刀，我是在工地4樓轉角的地方撿到的。‥‥可能是我們
    兩個人在地上滾來滾去，小刀我拿在右手，兩個人抱住，刀
    子去刺到告訴人的云云，惟查：
（一）被告上開持刀刺傷告訴人甲○○之事實，業據證人即告訴
      人甲○○於偵訊證稱：當天去工地大樓看水錶，下樓時被
      告躲在門後，我出來就看到被告，我詢問被告要找誰，被
      告手指吳秀晏，我就要離開，我看到被告右手持蝴蝶刀，
      正在打開刀，就說「給你死」以台語說。我就轉身要離開
      ，被告就往我背上砍兩刀等語（偵第57頁）在卷，其於本
      院對當時經過情形詳予具結證稱：我當天在工地5樓，那
      邊是我買的房子，現場那是一個大樓，我是買5樓，當時
      電梯壞掉，1樓到5樓必須要走樓梯，那個大樓就是5樓的
      房子，我當時在5樓，那時候大約中午1點左右。當時在11
      點多的時候，吳秀晏過來找我，我拜託吳秀晏供水的問題
      ，當時還有工人在同一個社區的另一棟工作，中午的時候
      ，我請吳秀晏一起去霧峰四海游龍吃水餃，吃水餃的時候
      ，被告有打電話給我，說要找吳秀晏，而且沒有顯示號碼
      ，又沒有說他是誰，我說我不認識你，我無法回答，大概
      到12點半，我就回到大樓工地，我們約好大約1點的時候
      上5樓頂樓看水塔，我們上去看完之後，我陪同吳秀晏從
      頂樓下到5樓，被告躲在我新買的工地的5樓鐵門的門後，
      我們當時站著講話，被告突然跑出來，我們就問他過來做
      什麼，當時我們是在5樓的走廊，被告看到我，當時吳秀
      晏也在場，被告可能以為我們是在約會，吳秀晏問被告，
      你來幹什麼，被告說是來找吳秀晏，結果被告從手裡拿出
      折疊刀，然後把刀子打開，我要返身跑的時候，就來不及
      了，當時我與被告距離大約就在1公尺範圍內，而且當時
      被告嘴裡還說「給你死」，我的傷勢是在背後。（法官問
      ：你們兩人面對面，為何傷勢是在後面？）被告說要給我
      死的時候，我就轉身要逃走。（法官問：當時被告說要給
      你死，你當時是跑還是與被告扭打？）我是要跑，但是被
      告就已經殺過來了，被告一共殺了我2刀，1刀在我的左後
      肩膀，第2刀在原來傷口的下面一點，大約15公分，然後
      我就極力抵抗，與被告扭打在地，我與被告扭打的時候，
      因為用力過猛，所以那個刀子散開，那個時候，吳秀晏也
      在場目擊整個過程，就把我們兩個人拉開，我當時也極力
      用腳把被告踢開，我叫「殺人」，我的工人從一樓上來，
      吳秀晏就拉被告下樓梯，我當時因為受傷，血流滿地等語
      （本院卷第32、33頁），指證歷歷，於偵訊及本院所述相
      符，此外，並有被告當時所持之折疊小刀1把扣案可稽，
      並有現場相片可佐，再告訴人甲○○確受有左上臂近肩處
      2.5x0.3x3公分及左下背2x0.5x3公分裂傷之傷害，於96年
      9月16日急診縫合手術，同日入院，於96年9月18日出院，
      共住院3日等情，亦有霧峰澄清醫院出具之診斷證明書、
      96年11月26日函及病歷資料在卷足資佐證，由告訴人所受
      上揭傷勢觀之，亦與告訴人即證人甲○○於本院證述之經
      過相符。
（二）再查，被告對自己將小刀拿在手上，且見到告訴人時，手
      上亦拿者小刀等情，於本院亦自承在卷，並供稱：（法官
      問：你拿小刀對著告訴人，距離有多遠？）大約1個手臂
      的距離等語（本院卷第14頁），亦與證人甲○○於本院指
      證被告當時甫見面未交談數語，即從手裡拿出折疊刀，然
      後把刀子打開等情（本院卷第32頁），再參以被告對見面
      當時，係其走靠近甲○○，甲○○並一直倒退之事於偵訊
      及本院均自承在卷（偵卷第57頁、本院卷第13頁），足認
      被告蓄意持刀前往至告訴人甲○○新購房屋之工地處找告
      訴人，未交談數語，即將刀子朝倒退閃避之告訴人揮出；
      且查，觀諸告訴人所受傷勢均係在背部，顯見被告應係在
      告訴人背對被告，正欲逃離現場之際，並無任何其他攻擊
      防防禦能力時，猶持刀刺傷告訴人，告訴人甲○○之指訴
      應與事實相符，更足佐證被告確具持刀傷害告訴人之犯意
      亦明。被告雖辯稱：‥‥可能是我們兩個人在地上滾來滾
      去，小刀我拿在右手，兩個人抱住，刀子去刺到告訴人的
      云云，惟查，本件告訴人所受傷勢係左上臂近肩處2.5x0.
      3x3公分及左下背2x0.5x3公分裂傷，該傷勢係在告訴人背
      部，被告見到告訴人時，二人原係正面相對，倘非被告將
      折疊小刀取出打開，告訴人轉身欲逃離，豈可能告訴人所
      受傷勢係在背部？又倘被告當時僅與告訴人拉扯，並非基
      於傷害犯意持刀傷人，衡情單純拉扯，豈可能導致上開深
      度之傷勢，且刀數多達2刀？是被告所辯，顯係事後卸責
      之詞，並非可採。至告訴人甲○○雖認被告係基於殺人犯
      意云云，惟查，告訴人受傷之部位雖為背部，傷口雖有滲
      血，惟並未傷及內臟器官，經予縫合並觀察2天即出院等
      情，亦有霧峰澄清醫院函及告訴人病歷資料在卷可按，足
      認被告並非持刀揮砍告訴人甲○○之致命部位，堪認其主
      觀上應係出於洩憤教訓之傷害犯意，始持刀行兇，尚難遽
      以殺人未遂罪責相繩，是告訴人所認顯係有誤，併此敘明
      。
    事證明確，被告上揭傷害犯行堪予認定。
三、核被告乙○○所為，係犯刑法第277條第1項之傷害罪。爰審
    酌被告於假釋期間，未思珍惜假釋機會，僅因認甲○○疑其
    有行竊之事，復認友人吳秀晏與告訴人甲○○間交好，未能
    以理性解決自己情緒問題，雖與甲○○僅有數面之緣，仍隻
    身持刀至告訴人甲○○新購房屋之工地處5樓，當天工地電
    梯無法使用，被告仍自1樓步行至5樓，相見未有數語，立即
    起意持刀傷害已轉身欲逃離現場之告訴人，顯見其持刀傷害
    犯意甚堅，對造成告訴人流血傷勢勢在必行，再由告訴人甲
    ○○受傷之部位觀之，被告係持刀朝告訴人之後背為本件傷
    害犯行，倘稍有不幸，足傷及告訴人臟器，將釀成大禍，再
    考其犯行對告訴人所致之傷勢、危害，及對告訴人精神上所
    造成之傷害，暨被告犯後態度不佳，未見悔意，復未能與告
    訴人達成和解等一切情狀，量處如主文所示之刑。
四、扣案之折疊小刀1把，既非被告所有之物，業據被告於本院
    陳明在卷，爰不予宣告沒收，併此敘明。
據上論斷，應依刑事訴訟法第299條第1項前段，刑法第277條第
1項，刑法施行法第1條之1，判決如主文。
中    華    民    國    97    年    1     月    29    日
                  刑事第十庭    法  官  黃家慧
上正本證明與原本無異。
如不服本判決，應於收受送達後10日內向本院提出上訴書狀（應
敘述具體理由並附繕本）。
上訴書狀如未敘述理由，應於上訴期間屆滿後20日內補提理由書
於本院。
                                書記官  陳靖騰
中    華    民    國    97    年    1     月    29    日
所犯法條
中華民國刑法第277條
（普通傷害罪）
傷害人之身體或健康者，處3年以下有期徒刑、拘役或1千元以下
罰金。
犯前項之罪因而致人於死者，處無期徒刑或7年以上有期徒刑；
致重傷者，處 3 年以上 10 年以下有期徒刑。


司法院資訊處製作；財團法人民間司法改革基金會備份。
